臺灣高等法院臺南分院刑事判決
上　訴　人　臺灣雲林地方法院檢察署檢察官
被　　　告　黃章勝
選任辯護人　許坤立　律師
　　　　　　郭香吟　律師
上列上訴人因被告違反槍砲彈藥刀械管制條例案件，不服臺灣雲
林地方法院98年度重訴字第8號中華民國100年1月28日第一審判
決（起訴案號：臺灣雲林地方法院檢察署98年度偵字第2504號）
，提起上訴，本院判決如下：
    主      文
原判決撤銷。
黃章勝未經許可製造空氣槍，處有期徒刑壹年捌月，併科罰金新
台幣伍萬元，罰金如易服勞役以新台幣壹仟元折算壹日，緩刑肆
年，並應於本判決確定後六個月內，向公庫支付新台幣拾萬元，
扣案之空氣槍壹支（槍枝管制編號：0000000000）沒收。
    事      實
一、黃章勝基於未經許可製造空氣槍之犯意，於民國（下同）97
    年7、8月間某日，在嘉義市○○路附近某間模型店購得不具
    殺傷力之玩具空氣槍一枝、塑膠BB彈一包，接著在大約一個
    星期之後的某日，在某間五金行購得較具力道之彈簧一條，
    未經許可，以其所有六角扳手拆解上述玩具空氣槍槍托，接
    著以其所有一字起子取出槍內原本之彈簧，再將自五金行購
    得之彈簧裝入上述玩具空氣槍內，而製造成具有殺傷力之空
    氣槍。於98年5月19日15時20分左右，黃章勝攜帶上述空氣
    槍，至雲林縣虎尾鎮○○路2之11號旁產業道路，以BB彈射
    擊麻雀時，為警當場查獲，並扣得上述製造之空氣槍一支及
    塑膠BB彈三顆。再由黃章勝帶同警察至其虎尾鎮○○路47號
    住處，並同意警察搜索，警察因而扣得上述六角扳手、一字
    起子各一把及玩具空氣槍內原有之彈簧一條。
二、案經雲林縣警察局虎尾分局報告台灣雲林地方法院檢察署檢
    察官偵查起訴。
    理      由
壹、程序方面：
一、按被告以外之人於審判外之陳述，雖不符刑事訴訟法第一百
    五十九條之一至第一百五十九條之四之規定，而經當事人於
    審判程序同意作為證據，法院審酌該言詞陳述或書面陳述作
    成時之情況，認為適當者，亦得為證據。當事人、代理人或
    辯護人於法院調查證據時，知有第一百五十九條第一項不得
    為證據之情形，而未於言詞辯論終結前聲明異議者，視為有
    前項之同意，刑事訴訟法第一百五十九條之五定有明文。查
    本件檢察官、被告、辯護人於言詞辯論終結前，對於下述本
    院採為認定犯罪事實依據之各項供述及書面證據之證據能力
    及對於卷附各傳聞證據之證據能力，均未聲明異議，復經本
    院於審理時逐一提示予檢察官、被告、辯護人表示意見，檢
    察官及被告、辯護人對於本院所為之提示，就證據能力方面
    並無爭執，且本院審酌該等證據之取得過程並無瑕疵，與本
    案待證事實間復具有相當之關聯性，經本院審酌上開證據並
    無顯不可信之情況，採納該等證據自無礙被告於程序上之彈
    劾詰問權利，而認上開證據合於刑事訴訟法第一百五十九條
    之四及第一百五十九條之五等規定，是以之為本案證據並無
    不當，均具有證據能力，自得採為本件認定事實之基礎，合
    先敘明。
二、刑事訴訟法第208條第1項前段規定「法院或檢察官得囑託醫
    院、學校或其他相當之機關、團體為鑑定，並準用第203條
    至第206條之1之規定」，而同法第206條第1項規定「鑑定之
    經過及其結果，應命鑑定人以言詞或書面報告。」從而，內
    政部警政署刑事警察局98年6月12日刑鑑字第0980073503號
    鑑驗書（偵卷第12頁至第14頁)、98年10月28日刑鑑字第098
    0134723號函（原審卷第68頁至第69頁），得為證據。
貳、實體方面：
一、上開犯罪事實，業據被告黃章勝於本院審理中坦承不諱，並
    經警察於雲林縣虎尾鎮○○路2之11號旁，對被告黃章勝扣
    得上述製造之空氣槍一支、塑膠子彈即俗稱之BB彈三顆，並
    得被告同意至雲林縣虎尾鎮○○里○○路47號被告住處，搜
    索扣得彈簧一條、一字起子一支、六角扳手一支，此有雲林
    縣警察局虎尾分局98年5月19日之搜索扣押筆錄2份（警卷第
    4頁至第13頁）附卷可稽。又扣案之上述空氣槍，經送內政
    部警政署刑事警察局鑑定結果，認係氣體動力式槍枝，以小
    型高壓氣體鋼瓶內氣體為發射動力，經以金屬彈丸測試3次
    ，其中彈丸（直徑8.0㎜、重量2.1g）最大發射速度為165公
    尺/秒，計算其動能為28焦耳，換算其單位面積動能為55焦
    耳/平方公分。再依據司法院秘書長81年6月11日秘台廳(二)
    字第06985號函釋示：殺傷力的標準為在最具威力的適當距
    離，以彈丸可穿入人體皮肉層之動能為基準，至於殺傷力之
    相關數據，依日本科學警察之研究結果，彈丸單位面積動能
    達每平方公分20焦耳，足以穿入人體皮肉層等情，有內政部
    警政署刑事警察局98年6月12日刑鑑字第0980073503號鑑驗
    書（偵卷第12頁至第14頁）足稽，顯見該扣案之空氣槍具有
    殺傷力無誤，亦有該扣案之空氣槍壹支（槍枝管制編號：00
    00000000）可證，是黃章勝上開自白核與事實相符，自可採
    為證據，其罪證明確，犯行堪以認定。
二、論罪科刑：
  (一)核被告黃章勝所為，係犯槍砲彈藥刀械管制條例第8條第1項
    未經許可製造空氣槍罪。其持有槍枝之行為，被高度之製造
    行為所吸收，不另論罪。
  (二)被告於行為後，槍砲彈藥刀械管制條例第8條經修正公布而
    增列第6項「犯第1項、第2項或第4項有關空氣槍之罪，其情
    節輕微者，得減輕其刑。」修正後之上述規定，對被告較為
    有利，依刑法第2條第1項但書規定，應予適用該修正後之規
    定。經查，被告只是更換彈簧，而且被告供稱換裝彈簧的目
    的，是要裝BB彈打麻雀，由證人李政儒證稱查獲時槍枝內裝
    的是BB彈以觀，是被告所供應堪採信，又被告製造空氣槍之
    情節輕微，因而依該條第6項規定，予以減輕其刑。
  (三)又被告無犯罪前科，此有被告前案紀錄表一件可證；又被告
    換裝彈簧的目的，在於用BB彈打麻雀；再者，就被告主動向
    警察供述他換過彈簧，足認被告黃章勝坦承本件全部犯罪事
    實；顯見被告惡性輕微，即使依照槍砲彈藥刀械管制條例第
    8條第6項規定減輕其刑後的最低刑有期徒刑2年6月，仍嫌太
    重，在客觀上足以引起一般人的同情，犯罪的情狀可以憐憫
    ，因此本院認為再依刑法第59條規定，遞減其刑。
  (四)被告之辯護人於原審雖曾辯稱：被告在其對於尚未被警察發
    覺的改造槍枝罪自首而受裁判，符合槍砲彈藥刀械管制條例
    第18條第1項規定，應該減輕或免除其刑，縱然不符合自首
    規定，也符合偵查中自白的規定，符合同條例第18條第4項
    規定，應該減輕或免除其刑。證人即查獲被告持有槍枝之警
    察李政儒到庭證稱：查獲被告持有槍枝時，槍枝內裝的是BB
    彈，而被告說他用扳手換裝彈簧，警察才知道槍枝換過彈簧
    的話（原審卷第59頁）。然查：
    (1)「按自首以對於未發覺之罪投案而受裁判為要件，如案件
      已發覺，則被告縱有投案陳述自己犯罪之事實，亦祇可謂
      為自白，不能認為自首；另裁判上之一罪，其一部分犯罪
      既已因案被發覺，雖在檢察官或司法警察官詢問中被告陳
      述其未發覺之部分犯罪行為，並不符合刑法第62條之規定
      ，不應認有自首之效力。」（最高法院95年台上第1785號
      判決）參照。本件被告在其持有空氣槍罪被發覺後，另外
      主動承認實質上一罪的製造具殺傷力空氣槍罪，一部分犯
      罪（持有槍枝）已經被發覺，主動承認其餘部分（製造槍
      枝），難以認為構成自首。
    (2)此外，上述具殺傷力之空氣槍為被告所製造，且槍枝並未
      流向他人，即無槍砲彈藥刀械管制條例第18條第4項所謂
      「……並供述全部槍砲、彈藥、刀械之來源及去向，因而
      查獲或因而防止重大危害治安事件之發生」之情形，即無
      從依該條項規定減輕或免除其刑。
三、原審予以論罪科刑，並量處有期徒刑壹年捌月，併科罰金新
    台幣伍萬元，罰金如易服勞役以新台幣壹仟元折算壹日，緩
    刑肆年，並應於本判決確定後六個月內，向公庫支付新台幣
    拾萬元，固非無見。惟查：（一）本件原判決主文及認定之
    事實以：「黃章勝基於未經許可製造具殺傷力槍枝之犯意，
    …購得不具殺傷力之『玩具空氣槍』1枝…，接著在大約1個
    星期之後的某日，…未經許可，…將自五金行購得之彈簧裝
    入上述『玩具空氣槍』內，而製造成可發射金屬彈丸具有殺
    傷力之槍枝。」似認被告黃章勝所購得及嗣後換裝彈簧改造
    之「玩具空氣槍」，非屬於槍砲彈藥刀械管制條例第4條第1
    項第1款、第8條第1項前段所稱之「空氣槍」，而係屬同一
    條項所稱之「其他可發射金屬或子彈具有殺傷力之槍械」。
    惟其於同一犯罪事實復認：「於98年5月19日15時20分左右
    ，黃章勝攜帶上述『空氣槍』，至雲林縣虎尾鎮○○路2之
    11號旁產業道路，以BB彈射擊麻雀時，為警當場查獲，並扣
    得上述『改造空氣槍』1支及塑膠BB彈3顆。再由黃章勝帶同
    警察至其虎尾鎮○○路47號住處，並同意警察搜索，警察因
    而扣得上述六角扳手、一字起子各1把及『玩具空氣槍』內
    原有之彈簧1條」，稱同一扣案槍枝為「空氣槍」、「改造
    空氣槍」，因此原審判決主文與事實前後所敘矛盾，即有未
    洽。（二）又原判決於理由二(一)：「警察於雲林縣虎尾鎮
    ○○路2之11號旁，對被告扣得上述『改造空氣槍』1支…(二)
    上述槍枝，經送內政部警政署刑事警察局鑑定結果，認係氣
    體動力式槍枝，以小型高壓氣體鋼瓶內氣體為發射動力，…
    」似又認扣案之改造後槍枝係「空氣槍」。惟於判決理由四
    論罪科刑部分之(一)，卻認被告之行為，係觸犯槍砲彈藥刀械
    管制條例第8條第1項未經許可製造可發射子彈、具有殺傷力
    之槍枝罪，而非同條項之未經許可製造空氣槍罪。復又於判
    決理由四論罪科刑部分之(三)援引新修正公布之槍砲彈藥刀械
    管制條例第8條第6項：「犯第1項、第2項或第4項有關『空
    氣槍』之罪，其情節輕微者，得減輕其刑。」之規定，認「
    其（即黃章勝）『改造空氣槍』的情節輕微」，而依該條第
    6項規定減輕其刑，並於理由四之(七)沒收「上述扣案可發射
    子彈具有殺傷力之『改造空氣槍』1支（槍枝管制編號：000
    0000000）…」等，凡此均理由欄內所論敘亦前後矛盾，亦
    與判決主文所載不符，亦有未洽。檢察官上訴意旨，亦執此
    指摘原判決主文、事實、理由前後矛盾不當云云，為有理由
    ，自應由本院將原判決撤銷改判。
四、爰審酌被告犯罪之動機、目的、手段，及其品性、生活狀況
    、智識程度、犯罪所生之損害，及犯罪後態度等一切情狀，
    量處如主文第二項所示之刑，並就罰金部分定易服勞役的折
    算標準。
五、又被告之前未曾因故意犯罪受有期徒刑以上刑的宣告，主動
    承認製造空氣槍，表達深深的悔意，本院認為，被告受此次
    罪刑宣告後，心中應該有所警惕，再犯的可能性不高，暫時
    不執行刑罰，較為適當，因此宣告緩刑四年，同時命被告應
    於本判決確定後6個月內，向公庫支付新台幣10萬元。
六、又上開扣案之空氣槍1支（槍枝管制編號：0000000000），
    為違禁物，應依刑法第38條第1項第1款規定宣告沒收。至於
    其餘的六角扳手、一字起子各1把、玩具空氣槍內原有彈簧1
    條、BB彈3顆，非違禁物，本院認無沒收之必要，爰就此部
    分不另宣告沒收。
據上論結，應依刑事訴訟法第三百六十九條第一項前段、第三百
六十四條、第二百九十九條第一項前段，槍砲彈藥刀械管制條例
第八條第一項、第六項；刑法第二條第一項但書、第十一條前段
、第五十九條、第四十二條第三項前段、第七十四條第一項第一
款、第二項第四款、第三十八條條第一項第一款，判決如主文。
本案經檢察官李傳來到庭執行職務。
中    華    民    國   100    年    4     月    26    日
                  刑事第七庭    審判長法  官    李文福
                                      法  官    陳顯榮
                                      法  官    顏基典
以上正本證明與原本無異。
如不服本判決應於收受送達後10日內向本院提出上訴書狀，其未
敘述上訴理由者，並得於提起上訴後10日內向本院補提理由書（
均須按他造當事人之人數附繕本）「切勿逕送上級法院」。
                                      書記官    林宛妮
中    華    民    國   100    年    4     月    26    日
【附錄】本判決論罪科刑法條：
槍砲彈藥刀械管制條例第8條
未經許可，製造、販賣或運輸鋼筆槍、瓦斯槍、麻醉槍、獵槍、
空氣槍或第4條第1項第1款所定其他可發射金屬或子彈具有殺傷
力之各式槍砲者，處無期徒刑或5年以上有期徒刑，併科新台幣
1,000萬元以下罰金。
未經許可，轉讓、出租或出借前項所列槍枝者，處5年以上有期
徒刑，併科新台幣1,000萬元以下罰金。
意圖供自己或他人犯罪之用，而犯前二項之罪者，處無期徒刑或
 7年以上有期徒刑，併科新台幣1,000萬元以下罰金。
未經許可，持有、寄藏或意圖販賣而陳列第1項所列槍枝者，處3
年以上10年以下有期徒刑，併科新台幣700萬元以下罰金。
第1 項至第3 項之未遂犯罰之。
犯第1 項、第2 項或第4 項有關空氣槍之罪，其情節輕微者，得
減輕其刑。